臺灣新竹地方法院刑事判決　　　　　　　 93年度訴字第593號
公　訴　人　臺灣新竹地方法院檢察署檢察官
被　　　告　丙○○　男　25歲.
上列被告因偽造文書等案件，經檢察官提起公訴（93年度偵字第
2578、2904號），本院合議庭裁定適用簡式審判程序，判決如下
：
    主  文
丙○○意圖為自己不法之所有，而侵占離本人所持有之物，處罰
金肆仟元，如易服勞役，以佰元折算壹日；又行使偽造私文書
，足以生損害於他人，處有期徒刑陸月，和信電訊股份有限公司
行動電話服務申請書上偽造之「乙○○」署押捌枚及變造之「乙○○」國民
器竊盜，處有期徒刑柒月，扣案之十字型螺絲起子壹支沒收之。
前二項有期徒刑部分應執行有期徒刑壹年，和信電訊股份有限公
司行動電話服務申請書上偽造之「乙○○」署押捌枚、變造之「
乙○○」國民
均沒收之。
    事  實
一、丙○○於民國93年4 月10日21時35分許，在新竹市國際戲院
    前拾獲乙○○所有前於93年3 月27日凌晨1 時許，在其友人
    位於新竹市○○路○ 段之住處前遭竊而離本人持有之國民身
    分證正本1 張後，乃意圖為自己不法之所有，將之侵占而據
    為己有。其復另行起意，並基於行使變造特種文書及偽造私
    文書暨意圖為自己不法所有之犯意，先於93年4 月11日晚上
    某時許，在其位於新竹縣湖口鄉○○村○○街78巷9 號之住
    處，以熨斗燙該張
    剝落後，再換貼上自己照片之方式，變造該張
    損害於戶政機關對於
    旺旋於翌日（即93年4 月12日）下午某時許，持其所變造完
    成之乙○○
    股份有限公司（以下簡稱和信電訊公司）新竹店門市，以乙○○名義接續在和信電訊公司所提供之哈拉900 行動電話服
    務申請書2 份（1 式4 聯，採複寫方式，分別為「客服聯」
    、「代理商聯」、「經銷商聯」及「用戶聯」）上偽填乙○○之姓名、年籍、
    造「乙○○」之署押8 枚（每份申請書冒簽1 枚署押，並同
    時複寫於其下3 聯，合計偽造署押8 枚），以此方式偽造乙○○名義之行動電話服務申請書2 份後，即連同前開變造之
    之，以此方式施用詐術，致和信電訊公司新竹店門市人員誤
    以為係乙○○本人申請，而陷於錯誤，核准使用和信電訊公
    司門號0000000000號及0000000000號之行動電話，並交付各
    該行動電話門號之ＳＩＭ卡2 張、ＮＯＫＩＡ3315型手機2
    支（價值共新臺幣【下同】4800元）予丙○○，足以生損害
    於和信電訊公司及乙○○。丙○○即自和信電訊公司之行動
    電話門號開通使用之通信期間內，在新竹縣市不詳地點，連
    續撥打和信電訊公司之行動電話門號，致使和信電訊公司陷
    於錯誤，誤認係合法使用人乙○○撥打，乃依約提供通話之
    電信服務，丙○○並因而取得免付通話費用之財產上不法利
    益，其中行動電話門號0000000000號部分所獲取通話費用之
    不法利益為2379元、行動電話門號0000000000號部分所獲取
    通話費用之不法利益為1572元。嗣因和信電訊公司風險管理
    部確認乙○○並未申請上開行動電話門號，乃將上開行動電
    話門號予以停話，而丙○○發覺遭停話後，於93年4 月30日
    再至上開和信電訊公司新竹店門市申請復話之際，為和信電
    訊公司新竹店承辦人員報警處理，而當場逮捕，並扣得經變
    造之「乙○○」國民
    請書第2 聯2 張等物。
二、丙○○於93年5 月14日8 時至同日9 時間某時許，騎乘車牌
    號碼VLU—265號機車，搭載甲○○（另行審結），行經邁斯
    特科技股份有限公司（以下簡稱邁斯特公司）位於新竹縣湖
    口鄉○○○路66號之廠房前時，因見該工廠無人看守，乃另
    行起意，並與甲○○共同基於意圖為自己不法所有之犯意聯
    絡及行為分擔，共同持丙○○所有客觀上足以對人之生命、
    身體造成威脅可供作為兇器使用之十字形螺絲起子一支，拆
    卸窗戶上之鋁框，共計竊得鋁條108 支，並徒手搬運至二人
    騎乘之上開機車處置放，旋即騎乘置放該鋁條108 支之機車
    ，打算載往新竹縣竹北市明新大學附近之五金行轉賣牟利。
    嗣於同日9 時30分許，為巡邏警員於新竹縣湖口鄉○○路附
    近發覺而當場查獲，並扣得鋁條108 支（業經發還）及丙○○所有之十字型螺絲起子1 支。
三、案經乙○○訴由新竹市警察局第一分局報請及新竹縣警察局
    竹北分局報請臺灣新竹地方法院檢察署檢察官偵查起訴。
    理  由
一、本件被告丙○○所犯為刑法第337 條之侵占離本人持有之物
    罪、同法第216 條、第212 條之行使變造特種文書罪，同法
    第216 條、第210 條之行使偽造私文書罪、同法第339 條第
    1 項之詐欺取財罪、同條第2 項之詐欺得利罪及同法第321
    條第1 項第3 款之攜帶兇器竊盜罪，均非死刑、無期徒刑、
    最輕本刑為三年以上有期徒刑之罪，或高等法院管轄第一審
    之案件，被告於本院準備程序進行中，就被訴事實為有罪之
    陳述，經本院合議庭認合於新修正刑事訴訟法第273 條之1
    第1 項之規定，裁定進行簡式審判程序，合先敘明。
二、訊據被告丙○○對於上揭時地拾得離被害人乙○○所持有之
    司新竹店門市申請，填寫和信電訊公司行動電話服務申請書
    2 份（1 式4 聯，採複寫方式，分別為「客服聯」、「代理
    商聯」、「經銷商聯」及「用戶聯」），並在申請人簽章欄
    偽造「乙○○」之署押8 枚（每份申請書冒簽1 枚署押，並
    同時複寫於其下3 聯，合計偽造署押8 枚），以此方式偽造
    乙○○名義之行動電話服務申請書，並連同前開變造之身分
    證提交和信電訊公司新竹店門市而行使，和信電訊公司新竹
    店門市人員遂交付ＳＩＭ卡2 張及手機2 支，並由和信電訊
    公司提供電信服務，被告並獲取前開數額之通話費用之不法
    利益等情坦承不諱（見本院卷第45頁），核與證人即告訴人
    乙○○所指訴及證人徐莞遙所證述情節相符（見93年度偵字
    第2578號卷第9 至14、38至40、42至44頁），且有和信電訊
    公司行動電話服務申請書第2 聯2 份、和信電訊公司
    件被盜用申報書1 份、和信電訊公司出貨單1 份（見93年度
    偵字第2578號卷第15至18頁）、和信電訊公司於93年8 月4
    日以和信（業服）字第09300709號函送之0000000000號、00
    00000000號之通話費用明細資料1 份等在卷足稽（見93年度
    偵字第2578號卷第50至66頁），復有經變造之乙○○之身分
    證1 張扣案足資佐證（93年度保管字第0702號，扣押物品清
    單見93年度偵字第2578號卷第35頁），足認被告此部分自白
    核與事實相符而堪採信。被告於拾得離告訴人乙○○本人所
    持有之
    損害於戶政機關對於
    。其復向和信電訊公司提出告訴人乙○○名義之行動電話服
    務申請書及
    ，自屬詐術之施用。而和信電訊公司新竹店門市人員茍知悉
    被告並非告訴人乙○○本人而擅自以他人名義申辦，斷無同
    意辦理之可能，是以該等門市人員係因被告上述詐術之施用
    致陷於錯誤以為告訴人乙○○本人有申請之意，而允被告以
    乙○○名義辦理行動電話及交付前述之ＳＩＭ卡2 張及手機
    2 支，被告並因此獲得和信電訊公司提供電信服務，自足以
    生損害於告訴人乙○○及和信電訊公司。又和信電訊公司提
    供之行動電話通話服務具財產上之價值，被告施用詐術而取
    得該項服務，亦係詐得財產上不法之利益無訛。綜上所述，
    此部分事證明確，被告如事實欄一所示之犯行，足堪認定，
    應予依法論科。
三、又訊據被告對於前開時地，與同案被告甲○○共同持其所有
    之十字型螺絲起子拆卸窗戶上之鋁框，共計竊得鋁條108 支
    等情亦坦承不諱，核與同案被告甲○○於警詢及偵訊時所供
    述情節相符（見93年度偵字第2904號卷第6 、7 、26至28頁
    ），並為被害人邁斯特公司員工洪家雯於警詢時指述在卷（
    見93年度偵字第2904號卷第8 頁），且有新竹縣新湖地政事
    務所建物所有權狀影本1 份、贓物認領保管單1 份、查獲現
    場及贓物照片共6 幀附卷足參（見93年度偵字第2904號卷第
    9 、11至14頁），此外，並有十字型螺絲起子1 支扣案足資
    佐證（93年度保管字第0656號，扣押物品清單見93年度偵字
    第2904號卷第36頁），是被告此部分自白亦核與事實相符而
    堪採信，此部分事證亦臻明確，被告所犯如事實欄二所示犯
    行亦洵堪認定，應予依法論科。
四、按國民
    表示特定人關於品行、能力相類之證書，屬具有公文書性質
    之特種文書。又按行動電話服務申請書係製作名義人向電信
    公司申請行動電話用意之證明，屬私文書之性質。次按刑法
    第210 條之偽造私文書罪，以偽造他人名義之文書為必要，
    而該文書上姓名之記載，如僅在作為識別當事人之用，自非
    署押，如係本人簽名之意思，則為署押，茍未經授權擅自為
    他人簽名，即係偽造署押之行為，此有最高法院48年臺上字
    第343 號、70年臺上字第2480號判例足資參照。核被告丙○○所為如事實欄一部分所為，係犯刑法第337 條侵占離本人
    所持有之物罪、同法第216 條、第212 條之行使變造特種文
    書罪、同法第216 條、第210 條之行使偽造私文書罪、同法
    第339 條第1 項之詐欺取財罪（詐得ＳＩＭ卡2 張及手機2
    支部分）及同條第2 項之詐欺得利罪（詐得通話服務免付通
    話費部分）。再按，刑法第321 條第1 項第3 款之攜帶兇器
    竊盜罪，係以行為人攜帶兇器竊盜為其加重條件，此所謂兇
    器，其種類並無限制，凡客觀上足以對人之生命、身體、安
    全構成威脅，具有危險性之兇器均屬之，且祇須行竊時攜帶
    此種具有危險性之兇器為已足，並不以攜帶之初有行兇之意
    圖為必要，此有最高法院79年度臺上字第5253號裁判要旨足
    供參照。查被告與同案被告甲○○二人於竊取前述窗戶上之
    鋁框時所持之十字型螺絲起子，其質地堅硬，復可供人單手
    緊握其柄持以對外攻擊，客觀上足以對人之生命、身體構成
    威脅，自堪認為兇器之一種。是核被告所為如事實欄二部分
    所為，係犯刑法第321 條第1 項第3 款之攜帶兇器加重竊盜
    罪。被告偽造告訴人乙○○之署押於前揭行動電話服務申請
    書之行為係偽造私文書部分之行為；又其變造
    文書後復持以行使，及其偽造私文書後進而行使之，其變造
    之低度行為應為高度之行使行為所吸收，及其偽造私文書之
    低度行為應為高度之行使行為所吸收，均不另論罪。又被告
    同時、同地於該1 式4 聯之和信電訊公司行動電話服務申請
    書2 份上以複寫方式，接續偽造告訴人乙○○之署押而完成
    偽造之私文書，係基於同一犯意下之行為，僅侵害一個法益
    ，只論以一罪。其以同一施用詐術行為同時詐得電話卡及通
    話服務之利益，係觸犯刑法第339 條第1 項之詐欺取財罪及
    同條第2 項之詐欺得利罪二項罪名，為想像競合犯，應依刑
    法第55條之規定從其中情節較重之詐欺得利罪論處，公訴意
    旨未論及此，尚有誤會。又被告所為前揭行使變造特種文書
    罪、行使偽造私文書罪及詐欺得利罪之三罪間，有方法結果
    之牽連關係，為裁判上一罪，應依刑法第55條規定，從其中
    較重之行使偽造私文書罪論處。又被告就上揭攜帶兇器加重
    竊盜罪，與同案被告甲○○間具有犯意聯絡及行為分擔，為
    共同正犯。又被告所犯前述侵占離本人所持有之物罪、行使
    偽造私文書罪及攜帶兇器加重竊盜罪三罪間，犯意各別，行
    為互殊，應予分論併罰。爰審酌被告正值青年，非無謀生能
    力，本應自食其力，奮發有為，竟在拾獲他人之
    以變造，並因貪圖一己之私利，持往和信電訊公司偽以告訴
    人乙○○之名義申請行動電話而行使，並詐得ＳＩＭ卡及手
    機，暨詐得通話服務之不法利益；又夥同同案被告甲○○共
    同攜帶兇器竊取他人所有之物，漠視他人財產權益，及其犯
    罪動機、手段、目的、所詐得財物及獲取不法利益之價值非
    高，又所竊得財物尚未變賣即遭查獲，所生危害尚非甚鉅，
    被告犯罪後坦白承認之態度等一切情狀，分別量處如主文所
    示之刑，罰金部分並諭知易服勞役之折算標準，並就有期徒
    刑部分定其應執行刑，以資懲儆。
五、被告所填寫之前述和信電訊公司行動電話服務申請書，因被
    告已持交該公司新竹店門市人員而行使，已非屬被告所有之
    物，惟其內偽造之「乙○○」署押共8 枚，應依刑法第219
    條之規定宣告沒收之。又扣案變造之乙○○
    照片1 張，係被告所有且係供其為前述變造特種文書犯行時
    所用之物等情，已如前述，應依刑法第38條第1 項第2 款之
    規定宣告沒收之。又扣案之十字型螺絲起子1 支，為被告所
    有，且係供其和同案被告甲○○共同為上開竊盜犯行時所用
    之物，亦如前述，應依刑法第38條第1 項第2 款之規定宣告
    沒收之。
據上論斷，應依刑事訴訟法第273 條之1 第1 項、第299 條第1
項前段，刑法第28條、第216 條、第210 條、第212 條、第337
條、第339 條第1 項、第2 項、第321 條第1 項第3 款、第55條
、第42條第2 項、第219 條、第38條第1 項第2 款、第51條第5
款，罰金罰鍰提高標準條例第1 條前段，第2 條，判決如主文。
中　　華　　民　　國　　94　　年　　4 　　月　　20　　日
                  刑事第五庭    法　官　楊惠芬
以上正本證明與原本無異。
如不服本判決，應於判決送達後10日內向本院提出上訴狀 (應附
繕本 )，上訴於臺灣高等法院。
中　　華　　民　　國　　94　　年　　4 　　月　　22　　日
                                書記官  汪淑菁
附錄本案論罪科刑法條：
刑法第337 條：
意圖為自己或第三人不法之所有，而侵占遺失物、漂流物或其他
離本人所持有之物者，處五百元以下罰金。
刑法第210 條：
偽造、變造私文書，足以生損害於公眾或他人者，處五年以下有
期徒刑。
刑法第212 條：
偽造、變造護照、旅券、免許證、特許證及關於品行、能力服務
或其他相類之證書、介紹書，足以生損害於公眾或他人者，處一
年以下有期徒刑、拘役或三百元以下罰金。
刑法第216 條：
行使第二百十條至第二百十五條之文書者，依偽造、變造文書或
登載不實事項或使登載不實事項之規定處斷。
刑法第339 條：
意圖為自己或第三人不法之所有，以詐術使人將本人或第三人之
物交付者，處五年以下有期徒刑、拘役或科或併科一千元以下罰
金。
以前項方法得財產上不法之利益或使第三人得之者，亦同。
前二項之未遂犯罰之。
刑法第321 條第1 項第3 款：
犯竊盜罪而有左列情形之一者，處六月以上、五年以下有期徒刑
：
  三　攜帶兇器而犯之者。
